臺灣嘉義地方法院刑事判決
109年度易字第472號
公  訴  人  臺灣嘉義地方檢察署檢察官
被      告  陳怡君


選任辯護人  劉炯意律師
被      告  蔡碧珍




選任辯護人  嚴天琮律師
上列被告因過失傷害案件，經檢察官提起公訴(109年度偵字第49
89號、109年度偵字第5954號)，本院判決如下：
    主  文
陳怡君犯過失傷害罪，處拘役拾日，如易科罰金，以新臺幣壹仟
元折算壹日。
蔡碧珍犯過失傷害罪，處罰金新臺幣捌仟元，如易服勞役，以新
臺幣壹仟元折算壹日。
    犯 罪 事 實
一、陳怡君為址設嘉義縣○○鄉○○村000巷00號之圓崇國民小學(下
    稱圓崇國小)校長，蔡碧珍原係圓崇國小幹事兼人事業務。
    緣2人因圓崇國小人事問題素有不睦，詎陳怡君於民國109年
    4月24日上午8時許，在圓崇國小教師辦公室內，因不滿蔡碧
    珍持續使用電話，出手奪取蔡碧珍辦公桌上電話機之話筒(
    下稱系爭電話)，2人因此有所爭執，而其等本應注意持續以
    手對物猛力拉扯、爭搶過程中可能造成他人肢體受傷，依當
    時情形並無不能注意之情事，竟均疏未注意，因雙方均憤怒
    情緒高漲，即持續以手相互拉扯、爭搶系爭電話長達數分鐘
    ，致蔡碧珍因此受有左手背表淺性擦傷之傷害、陳怡君因此
    受有右肩拉傷、右手腕拉傷等傷害。嗣因2人分別報警處理
    ，始悉上情。
二、案經陳怡君、蔡碧珍訴由嘉義縣警察局竹崎分局報告臺灣嘉
    義地方檢察署檢察官偵查起訴。
    理  由
壹、證據能力部分
一、本案證人即同案被告陳怡君、蔡碧珍之警詢、偵訊筆錄；目
    擊證人林宏哲、莊志成、鍾佳穎、馬境鎂之警詢筆錄，均屬
    被告2人以外之人於審判外所為之陳述，辯護人均認此部分
    不具有證據能力，本院亦核無例外有證據能力之情形，故依
    刑事訴訟法第159條第1項之規定，上揭供述均無證據能力。
二、本判決其餘認定事實所引用之被告以外之人於審判外之言詞
    或書面陳述等供述證據，因當事人均對證據能力方面表示同
    意作為證據，而本院審酌各該證據作成時之情況，核無違法
    不當或證明力明顯過低之瑕疵，亦認以之作為證據應屬適當
    ，是依刑事訴訟法第159條之5第1項之規定，認均有證據能
    力。另其餘資以認定被告犯罪事實之非供述證據(詳後述)，
    亦查無違反法定程序取得之情形，依刑事訴訟法第158條之4
    反面規定，亦具證據能力，合先敘明。
貳、認定犯罪事實之證據及理由
一、訊據被告陳怡君固坦承其與被告蔡碧珍曾於上開時、地，因
    使用電話乙事發生爭執；被告蔡碧珍固坦承曾於上開時、地
    ，與被告陳怡君因爭搶電話使用而彼此發生對物拉扯、對人
    推擠之情形等語，然均否認有何過失傷害犯行；被告陳怡君
    辯稱：當時是蔡碧珍已經掛掉電話我才去把話筒拿起來按重
    播鍵，我拿到話筒之後她就出手來爭搶，我從頭到尾都沒有
    碰到蔡碧珍的身體，也沒有跟他拉扯電話等語；被告陳怡君
    之辯護人亦辯稱：本案應為告訴人蔡碧珍主動搶奪被告陳怡
    君手上的電話，被告陳怡君應無過失造成告訴人蔡碧珍受傷
    ，且告訴人蔡碧珍本案所受的傷只是破皮，應與拉扯行為可
    能產生之傷勢不符，是否為被告陳怡君造成的也有疑問等語
    。被告蔡碧珍則辯稱：我們雖然有搶電話發生肢體上的推擠
    ，但我覺得陳怡君的手拉傷並不是我造成的，他案發當下並
    沒有受傷的情形等語；被告蔡碧珍之辯護人亦辯稱：本案案
    發時間為早上8時至9時許，告訴人陳怡君卻遲至同日晚間始
    就醫驗傷，時間間隔過長，且看病歷資料是沒有經過嚴密的
    醫療檢查就判定拉傷，其是否確實因本案而受傷顯有可疑，
    縱有傷勢也與被告蔡碧珍無關等語。
二、經查：
(一)被告2人於109年4月24日上午8時許，在圓崇國小教師辦公室
    內，因電話使用問題發生爭吵乙節，為雙方所是認(見本院
    卷一第183頁)，核與目擊證人林弘哲、莊志成、鍾佳穎、馬
    境鎂於本院審理中之證述情節相符(見本院卷一第8至15頁、
    第18至27頁、第29至36頁、第134至145頁)。此部分之事實
    ，首堪認定。
(二)證人林宏哲於本院審理中結證稱：案發時我是坐在圓崇國小
    教師辦公室內、現場照片圖一有導護背心的椅子那邊(見本
    院卷二第57頁)，當時我正在處理自己的業務，突然聽到陳
    怡君的聲音說「喂喂，你是誰？講話」，之後蔡碧珍就說「
    校長，你不要搶我電話」，因為他們的聲音在辦公室內特別
    高亢、不和諧，我才回過頭去看，看到他們像在爭吵，然後
    一邊搶電話，我因為覺得很尷尬就離開現場等語(見本院卷
    二第8至17頁)。又證人莊志成於本院審理中結證稱：案發時
    我是坐在圓崇國小教師辦公室內、現場照片圖三那邊(見本
    院卷二第61頁)，當時我正在收公文，有看到陳怡君從門口
    走進辦公室，當時蔡碧珍正在講電話，陳怡君看起來情緒不
    高興，大聲地命令蔡碧珍上班時間不要一直講電話，但是蔡
    碧珍沒有回應她，所以陳怡君就出手奪走蔡碧珍手上的話筒
    ，後來雙方就在拉扯電話主機跟話筒，過程中蔡碧珍一直說
    「你為什麼搶我電話」等語(見本院卷二第18至27頁)。又證
    人鍾佳穎於本院審理中結證稱：案發時我是坐在圓崇國小教
    師辦公室內、現場照片圖二那邊(見本院卷二第59頁)，當時
    我正在跟1位安心上工交代工作事項，一邊跟他講解時，就
    聽到辦公室前面那一區有很大聲的聲音，我聽到蔡碧珍說「
    為什麼搶我電話」，後來我有轉頭看一下，發現是陳怡君跟
    蔡碧珍身體互相推擠等語(見本院卷二第29至36頁)。又證人
    即同案被告蔡碧珍於本院審理中結證稱：案發前我正在辦公
    室講電話，陳怡君就突然出手搶我的話筒，他搶走後，我就
    一直質問他「為什麼搶我電話」，我想把我的電話拿回來，
    就跟他互相激烈的拉扯，過程中有碰觸到彼此的手，搶了2
    分鐘左右後我搶不過她，話筒就在她手上，我就護著電話主
    機繼續跟她搶，她後來把話筒拿得很高，我想要靠過去拉，
    所以身體就互相推來推去等語(見本院卷二第36至44頁)。又
    證人馬境鎂於本院審理中結證稱：案發時我正好是第1天去
    圓崇國小擔任志工，正在教師辦公室準備報到，後來突然聽
    到一些不和諧的聲音，好像有2個人因為講電話的事情在互
    相爭執，我轉頭過去看，看到校長陳怡君跟蔡碧珍在爭，我
    看到的當下是陳怡君站在蔡碧珍的辦公桌旁邊，蔡碧珍是坐
    著，陳怡君已經拿到電話，她跟蔡碧珍說「我打一下」，但
    是蔡碧珍不讓她用電話，出手去拉扯陳怡君手中的話筒，後
    來她們就在互相拉扯搶電話大概3分鐘左右等語(見本院卷二
    第134至145頁)。足信被告2人確於上開時、地，因爭執電話
    使用問題而發生激烈拉扯、身體推擠之情形長達2至3分鐘，
    應屬明確，被告陳怡君辯稱未曾與被告蔡碧珍發生拉扯電話
    、肢體碰觸等語，難以信實。至被告陳怡君雖辯稱證人莊志
    成與其素有恩怨、所述不實等語，然證人莊志成就被告2人
    案發時拉扯、爭奪電話等關鍵事實之證述，與前開其餘目擊
    證人之證詞均無齟齬之處，且其證述內容用詞中性、合理，
    並無刻意偏袒、誇大渲染之情形，衡以證人莊志成業經具結
    ，當無甘冒偽證重罪追訴之風險而設詞誣攀被告陳怡君之必
    要，是其證言應屬可信，被告陳怡君上開辯解，並無實據。
(三)告訴人蔡碧珍因於通話中，話筒經被告陳怡君拉扯、搶奪而
    受有左手背表淺擦傷之傷害，有臺中榮民總醫院灣橋分院診
    斷證明書1紙、該院109年9月11日中總嘉企字第1090004630
    號函暨病歷資料、傷勢照片1份附卷可稽(見警卷第21頁；本
    院卷一第83至89頁)。參以證人林宏哲、莊志成、鍾佳穎均
    於本院審理中證稱案發後，隨即聽聞告訴人蔡碧珍表示遭被
    告陳怡君抓傷，並出示手上傷勢供其等觀覽等語(見本院卷
    二第14頁、第20頁、第31至32頁)。堪認被告陳怡君前揭拉
    扯、搶奪電話之犯行，導致告訴人蔡碧珍受有左手背表淺擦
    傷之傷害無訛。至證人馬境鎂雖於本院審理中供稱案發當時
    拉扯雙方均未受傷等語，然經檢察官進一步確認後，其改稱
    並未注意觀察雙方有無傷情等語，足認其此部分證言非可酌
    採。另被告陳怡君之辯護人雖以前詞置辯，然按行為與結果
    間，是否有相當因果關係，不僅須具備「若無該行為，則無
    該結果」之條件關係，更須具有依據一般日常生活經驗，有
    該行為，通常皆足以造成該結果之相當性，始足當之。若行
    為經評價為結果發生之相當原因，則不論有無他事實介入，
    對該因果關係皆不生影響(最高法院107 年度台上字第 847 
    號判決要旨參照)。而觀告訴人蔡碧珍本案傷勢屬於輕微皮
    肉傷，衡諸常情，當屬以手猛力爭奪物品時常見之傷害，且
    其受傷位置位於左手手背，核與上開證人莊志成、蔡碧珍、
    證人即同案被告陳怡君於本院審理中陳稱告訴人蔡碧珍案發
    前身處被告陳怡君右側，以左手手持電話筒等情相符(見本
    院卷二第22頁、第38頁、第148頁)。可見告訴人蔡碧珍本案
    傷勢係因被告陳怡君出手爭搶其左手握持之電話筒所致，被
    告陳怡君本案犯行與告訴人蔡碧珍傷害結果間具有相當因果
    關係即明。辯護人前開辯解，不足採信。
(四)告訴人陳怡君奪取被告蔡碧珍手中電話筒後，因被告蔡碧珍
    持續與其拉扯、搶奪電話，而受有右肩、右手腕拉傷等傷害
    ，有天主教聖馬爾定醫院乙種診斷證明書1紙、該院109年8
    月28日惠醫字第1090000682號函暨病歷資料1份在卷佐憑(見
    警卷第22頁；本院卷一第23至29頁)。復參酌證人莊志成於
    本院審理中證言：案發時蔡碧珍是坐著，陳怡君從她左後方
    的門進來辦公室，後來就站在她左邊跟她爭搶電話，事發後
    蔡碧珍有提到雙方拉扯力道可能讓她有點拉傷等語(見本院
    卷二第19至22頁)。佐以被告蔡碧珍亦自承：陳怡君是用右
    手搶走我的電話，後來雙方拉扯電話她也是把話筒拿在右手
    上，後續才換到左手，換到左手時她把電話拿得很高我已經
    搆不到，我們這樣激烈的拉扯電話持續了1-2分鐘等語(見本
    院卷二第37至44頁)。互核上開各節，再衡諸一般生活經驗
    ，常人以手持物時，經他人持續對物激烈拉扯達數分鐘，即
    有可能發生手部肢體關節處拉傷、扭傷之結果，揆諸上開第
    (三)部分之實務見解，可證告訴人陳怡君前揭傷勢與被告蔡
    碧珍本案犯行應有相當因果關係。準此，告訴人陳怡君右肩
    、右手腕拉傷，應係由於其以右手奪取被告蔡碧珍所使用之
    電話後，被告蔡碧珍持續與其爭搶該電話筒所致。被告蔡碧
    珍上述辯解，非可憑採。另被告蔡碧珍之辯護人雖以上開情
    詞置辯，惟證人陳怡君於本院審理中結證稱：當天事發之後
    我就一直忙到很晚，家裡又有小孩子的事情要先處理，我是
    到了越晚越覺得不舒服，認為有就醫檢查的必要才去醫院，
    醫生檢查過後有開藥給我，應該是消炎止痛的藥，醫生說沒
    有必要做X光檢查，所以我只是拿藥回家吃而已，案發當天
    我是第1次認識馬境鎂，而且我身為學校校長，沒必要去跟1
    個志工說我受了甚麼傷害等語(見本院卷二第152至155頁)。
    衡酌證人陳怡君上開證言業經具結，且其所受傷勢並非外顯
    之皮肉傷，而係肌肉、關節內部拉傷，此等傷害確可能因時
    間經過導致疼痛、不適感累積而趨於明顯化，故使傷患發生
    延遲就醫之情形。再者，告訴人陳怡君所受傷勢輕微，經醫
    生臨床評估後僅做簡易、初步之檢查及診治即可痊癒，而未
    進一步動用其他醫療資源、成本進行更詳細之檢驗，亦無違
    醫療常態。證人陳怡君此部分證詞，應屬合理可信。被告蔡
    碧珍之辯護人僅因告訴人陳怡君與證人馬境鎂之通訊軟體LI
    NE對話紀錄中提及被告蔡碧珍可能提告乙節，即無視醫療院
    所基於專業診斷所開立之診斷證明書，復無其他具體佐證，
    而稱告訴人陳怡君捏造傷勢、惡意誣告等語，實為臆測，非
    可採信。
三、被告蔡碧珍之辯護人雖另聲請傳喚證人黃惠瑛(以明被告蔡
    碧珍有無當眾撕毀工作職掌分配表)、勘驗被告陳怡君與證
    人馬境鎂之通話錄音檔(以明被告蔡碧珍有無本案犯行、證
    人馬境鎂之證言可信度)；被告陳怡君之辯護人另聲請傳喚
    證人梁慧欣(以明被告陳怡君有無本案犯行)，惟本院認本案
    犯罪事實均已臻明確，且聲請傳喚證人黃惠瑛部分之待證事
    實，與本案並無重要關聯性，應均無再行調查之必要，附此
    敘明。 綜上所述，被告2人上開所辯，均係卸責之詞，不足
    採信，本案事證明確，被告2人犯行均堪認定，應依法論科
    。
參、論罪科刑
一、核被告2人所為，均係犯刑法第284條前段之過失傷害罪。
二、爰審酌被告2人均已為成年人，思慮成熟，且均深耕於教育
    界，為人師表，面對紛爭時自應以理性方式溝通解決、排解
    情緒，竟僅因系爭電話之使用問題而貿然於公眾場合爭搶、
    拉扯，造成雙方均受有前開傷害，實值非議；兼衡：1.被告
    2人均無其他刑事前科，素行均良好，有臺灣高等法院被告
    前案紀錄表可參，2.犯後均否認之態度，3.本案所造成告訴
    人之傷勢程度均屬輕微，3.尚未與告訴人達成和解，4.被告
    陳怡君為爭奪電話糾紛事件之起因、被告蔡碧珍因不滿其辦
    公桌上系爭電話為被告陳怡君所把持而出手拉扯之犯罪動機
    等節；暨被告陳怡君於本院審理中自陳：1.目前擔任圓崇國
    小校長，2.碩士畢業之智識程度，3.已婚、有2個小孩(均已
    成年)、與配偶同居之家庭生活狀況，4.月收入新臺幣(下同
    )8萬元、須扶養父母、公婆及小孩之經濟狀況(見本院卷二
    第164頁)；被告蔡碧珍於本院審理中自陳：1.目前擔任圓崇
    國小幹事，2.高中畢業之智識程度，3.已婚、有3個小孩(均
    已成年)、與配偶同居之家庭生活狀況，4.月收入6萬元、無
    人須扶養之經濟狀況(見本院卷二第164頁)等一切情狀，分
    別量處如主文所示之刑，併分別對被告陳怡君、蔡碧珍諭知
    易科罰金、易服勞役之折算標準。
據上論斷，應依刑事訴訟法第299條第1項前段，刑法第284條前
段、第41條第1項前段、第42條第3項，刑法施行法第1條之1第1
項，判決如主文。
本案經檢察官陳則銘提起公訴，檢察官林津鋒到庭執行職務。
中　　華　　民　　國　　110 　年　　5 　　月　　18　　日
                刑事第五庭      法　官  余珈瑢
以上正本證明與原本無異。
如不服本判決應於收受判決後20日內向本院提出上訴書狀，並應
敘述具體理由；其未敘述上訴理由者，應於上訴期間屆滿後20日
內向本院補提理由書（均須按他造當事人之人數附繕本）「切勿
逕送上級法院」。告訴人或被害人如對於本判決不服者，應具備
理由請求檢察官上訴，其上訴期間之計算係以檢察官收受判決正
本之日期為準。
中　　華　　民　　國　　110 　年　　5 　　月　　18　　日
                                書記官  簡毓伶
附錄本案論罪法條:
刑法第284條
因過失傷害人者，處1年以下有期徒刑、拘役或10萬元以下罰金
；致重傷者，處3年以下有期徒刑、拘役或30萬元以下罰金。